---
title: Indice de protection des espèces
---

# Définition et méthodologie

L'indice de protection des espèces est un indicateur de biodiversité qui vise à mesurer le niveau de protection de l'habitat des espèces. Il peut être calculer à l'échelle spécifique et global. Il correspond au ratio entre la superficie de l'habitat inclut dans une aire protégée et la superficie totale de l'habitat d'une espèce.  
**Ajouter refs**

```{r indic_protec_INIT, include = F}
# packages & data
library(knitr)
source("scr/data_n_figures_visual.r")

# colors
col_pal <- c("#440154FF", "#39568CFF", "#1F968BFF", "#73D055FF")
```

## **Représentation actuelle des aires protégées du Québec**

En 2023, le Québec présente une superficie totale d'aire protégée équivalent à 28 060 703 ha, soit plus de 69 millions d'acres. Ces données sont fournies par le **Ministère de l'Environnement, de la Lutte contre les Changements Climatiques, de la Faune et des Parcs** et sont en [accès libre](https://www.environnement.gouv.qc.ca/biodiversite/aires_protegees/registre/). Ici, seules les **aires protégées du registre**, sans distinction, ont été considérées (téléchargées le 31-08-2023). 

```{r protected_areas_map, echo=F}
#| label: fig-aires_prot
#| fig-cap: "Carte des aires protégées actuelles."
#| warning: false

m <- leaflet(aires_latlon) |>
    addTiles() |>
    addPolygons(
        data = aires_latlon[aires_latlon$year < 1900, ],
        color = col_pal[1],
        weight = 1,
        smoothFactor = 0.5,
        opacity = 1.0,
        fillOpacity = 0.5,
        group = "Antérieure à 1900",
        highlightOptions = highlightOptions(
            color = "white",
            weight = 2,
            bringToFront = TRUE
        ),
        popup = aires_latlon$POPINFOS[aires_latlon$year < 1900]
    ) |>
    addPolygons(
        data = aires_latlon[aires_latlon$year >= 1900 & aires_latlon$year < 1950, ],
        color = col_pal[4],
        weight = 1,
        smoothFactor = 0.5,
        opacity = 1.0,
        fillOpacity = 0.5,
        group = "Période 1900 - 1950",
        highlightOptions = highlightOptions(
            color = "white",
            weight = 2,
            bringToFront = TRUE
        ),
        popup = aires_latlon$POPINFOS[aires_latlon$year >= 1900 & aires_latlon$year < 1950]
    ) |>
    addPolygons(
        data = aires_latlon[aires_latlon$year >= 1950 & aires_latlon$year < 2000, ],
        color = col_pal[2],
        weight = 1,
        smoothFactor = 0.5,
        opacity = 1.0,
        fillOpacity = 0.5,
        group = "Période 1950 - 2000",
        highlightOptions = highlightOptions(
            color = "white",
            weight = 2,
            bringToFront = TRUE
        ),
        popup = aires_latlon$POPINFOS[aires_latlon$year >= 1950 & aires_latlon$year < 2000]
    ) |>
    addPolygons(
        data = aires_latlon[aires_latlon$year >= 2000, ],
        color = col_pal[3],
        weight = 1,
        smoothFactor = 0.5,
        opacity = 1.0,
        fillOpacity = 0.5,
        group = "Postérieure à 2000",
        highlightOptions = highlightOptions(
            color = "white",
            weight = 2,
            bringToFront = TRUE
        ),
        popup = aires_latlon$POPINFOS[aires_latlon$year >= 2000]
    ) |>
    addLayersControl(
        overlayGroups = c(
            "Antérieure à 1900",
            "Période 1900 - 1950",
            "Période 1950 - 2000",
            "Postérieure à 2000"
        ),
        options = layersControlOptions(collapsed = FALSE)
    )
m
```

## **Augmentation de l'aire de surface protégée au Québec au cours du temps **

```{r protected_areas_growth, echo=F}
#| label: fig-aires_prot_growth
#| fig-cap: "Superficie cumulée des aires protégées au Québec au cours du temps."
#| warning: false

aire <- read.csv("/home/local/USHERBROOKE/juhc3201/BDQC-GEOBON/GITHUB/SPI_website/data_clean/protected_areas_time_series.csv")[, c(1, 3)]

s_aire <- as.data.frame(smooth_ksmooth(as.matrix(aire)))
names(s_aire) <- c("year", "aire")
s_aire$POPINFOS <- paste0(
    "</b><br>Année <b>", floor(s_aire$year),
    "</b><br>Aire cumulée = <b>", round(s_aire$aire, digits = 0), " km2</b>")
h <- plot_ly(
  type = "scatter",
  data = s_aire,
  x = ~year,
  y = ~aire,
  text = ~POPINFOS,
  color = I(col_pal[3]),
  hoverinfo = "text",
  mode = "lines")

h
```